最高法院刑事判決　　　　　　　　　　　　　　　九十一年度台上字第六七一五號
　　上 訴 人
　　即自訴人　丙○○○
　　　　　　　甲 ○ ○
　　　　　　　丁 ○ ○
　　共　　同
　　代 理 人　林國明律師
　　被　　告　乙 ○ ○
右上訴人等因自訴被告偽造文書等罪案件，不服台灣高等法院台南分院中華民國八十
九年二月九日第二審更審判決（八十八年度上更(一)字第三九二號，自訴案號：台灣台
南地方法院八十五年度自字第四六八號），提起上訴，本院判決如左：
    主  文
上訴駁回。
    理  由
一、上訴人即自訴人甲○○、丁○○自訴被告偽造文書部分：
按刑事訴訟法第三百七十七條規定：上訴於第三審法院，非以判決違背法令為理由，
不得為之。是提起第三審上訴，應以原判決違背法令為理由，係屬法定要件。且必須
依據卷內資料為具體之指摘，並足據以辨認原判決已具備違背法令之形式，始屬相當
。本件原判決以上訴人甲○○、丁○○自訴意旨略以被告乙○○於民國八十二年六月
間，向丙○○○稱其將在坐落台南縣麻豆鎮○○段四七七｜一等地號土地上興建五層
樓房出售，屋內設有電梯，適丙○○○欲為子女置產，乃向乙○○訂購二戶，其一為
門牌號碼麻豆鎮○○路一○一號樓房一戶（下稱Ａ棟）其二門牌號碼為同上信義路一
○三號樓房一戶（以下稱Ｂ棟）。每戶總價為新台幣（下同）一千一百萬元，將Ａ棟
土地及建物指定登記其子即上訴人丁○○，Ｂ棟建物指定登記其媳婦即上訴人甲○○
，丙○○○乃依約陸續交付價金。被告於興建過程中，未經上訴人丁○○、甲○○之
同意，於八十三年六月二十九日盜用丁○○、甲○○之印章，偽造其等名義之切結書
，記載其等同意變更化糞池及地坪之排卵石之不實事實，足生損害於丁○○、甲○○
二人等情，因認被告涉犯刑法第二百十條偽造私文書罪嫌云云（至自訴代理人於原審
八十八年十月二十六日提出之刑事上訴理由狀及於八十九年一月三日提出之刑事上訴
理由續狀所載被告提出之委建不動產契約書，並非為真正云云，似認被告有偽造文書
，不在本件自訴範圍，原判決已敘明︶。經審理結果，認被告此部分之犯罪不能證明
，因而維持第一審諭知被告無罪之判決，駁回上訴人等在第二審之上訴。均已依據卷
內資料詳予說明。從形式上觀察，原判決並無違背法令情形存在。上訴意旨略以(一)、
系爭切結書上丁○○及甲○○之印章原係丙○○○交付予被告作為辦理土地過戶及申
請建照等用途，並無授權被告蓋在切結書上，丙○○○惟恐被告將上開印章挪為他用
，多次向其催討，均為其所拒，不得已始於八十三年十月一日以台南麻豆郵局第三○
九號存證信函向被告及代書林秀琴催討，經過數月後始取回印章。況據證人廖振和建
築師於原審證稱：該切結書係其事務所所寫，因起造人與承造人間有糾紛，故寫此切
結書看起造人是否同意？起造人印章是被告拿來的，不知道本人有無同意云云。另代
書林秀琴於原審亦證稱：切結書的印章是被告拿給我辦土地過戶登記，我保管約幾個
月等語，足見丁○○及甲○○之印章一直由被告或代書保管中，被告稱未保管該印章
一節，顯係畏罪飾卸之詞，原審對於上開郵局存證信函及代書之證言，漏未調查審酌
，於審判期日亦未提示調查，判決內復未說明不採之理由，自有應於審判期日調查之
證據而未予調查及理由不備之違法。(二)、被告於原審已承認事先未經丁○○及甲○○
之同意，即先在切結書上蓋其等之印章，足徵其偽造文書之行為已完成，何況被告事
後亦有依據切結書之內容變更施工，亦已進入行使偽造私文書之階段，乃原判決竟謂
被告無偽造文書之故意云云。惟按證據之憑信力如何，事實審法院依自由心證之原則
，本有斟酌取捨之權，苟其取捨，不違背經驗法則或論理法則，不得任意指為違法，
而據為適法之第三審上訴理由。本件原判決已就系爭切結書上丁○○及甲○○之印章
，不能證明係出於被告盜用，丙○○○於八十三年十月一日所發台南麻豆郵局第三○
九號存證信函尚非不利於被告之證據，被告犯罪不能證明，已於判決理由內詳予說明
。上訴意旨就原審根據證據判決無罪所為論斷，究竟違背如何之證據法則，並未依據
卷內訴訟資料為具體之指摘，徒憑己見，就原判決已說明事項或屬原審採證認事職權
之適法行使，任意指摘為違法，且仍為單純事實之爭執，難謂為適法之第三審上訴理
由。次查證人即代書林秀琴於原審所證切結書的印章是被告拿給我辦土地過戶登記，
我保管約幾個月等情，固為被告所不爭執，然被告所否認者為盜蓋丁○○及甲○○之
印章，證人林秀琴所證尚不能證明被告有盜蓋之事實。原判決因事證已明確，未於理
由內說明證人林秀琴之證言並非不利於被告之證據，稍嫌簡略，但於本件判決主旨並
無影響，尚不得為上訴第三審之理由。又其餘上訴意旨就原審尚有何與待證事實有重
要關係之證據，未踐行調查，並未依據卷內訴訟資料為具體之指摘，漫指有職權調查
未盡之違法，殊非適法之第三審上訴理由。依上說明，其等上訴違背法律上之程式，
應予駁回。
二、上訴人即自訴人丙○○○自訴被告詐欺部分：
上訴人丙○○○自訴被告涉犯刑法第三百三十九條第一項詐欺取財部分，核屬刑事訴
訟法第三百七十六條第四款之案件，既經第二審判決，自不得上訴於第三審法院，上
訴人丙○○○竟復提起上訴，顯為法所不許。
據上論結，應依刑事訴訟法第三百九十五條前段，判決如主文。
中      華      民      國    九十一    年     十一     月    二十八    日
                              最高法院刑事第二庭
                                  審判長法官  陳  錫  奎
                                        法官  洪  清  江
                                        法官  李  伯  道
                                        法官  洪  文  章
                                        法官  花  滿  堂
      右正本證明與原本無異
                                              書  記  官
中      華      民      國    九十一    年     十二     月      六      日
